【裁判字號】    99,易,168
【裁判日期】    991130
【裁判案由】    竊盜
【裁判全文】
臺灣士林地方法院刑事判決               99年度易字第168號
公  訴  人  臺灣士林地方法院檢察署檢察官
被      告  張郁文
選任辯護人  李國盛律師
上列被告因竊盜案件，經檢察官提起公訴（99年度偵字第3011號
），本院判決如下：
    主  文
張郁文竊盜，處拘役貳拾日，如易科罰金，以新臺幣壹仟元折算
壹日。
    事  實
一、張郁文於民國99年2 月18日下午4 時24分許，在位於臺北市
    ○○區○○街88號之家樂福股份有限公司臺北內湖分公司賣
    場（下稱家樂福賣場）內，基於意圖為自己不法之所有之犯
    意，徒手竊取置於家樂福賣場內之價值新臺幣（下同）270
    元之煥白美膚粉餅蕊1 盒，得手後將該粉餅蕊藏放於其所攜
    帶之隨身背包內。嗣因張郁文未將該粉餅蕊於櫃檯結帳消磁
    ，經過感應門時觸碰警鈴，而為家樂福賣場人員當場發現，
    報警處理而循線查悉上情。
二、案經臺北市政府警察局內湖分局報告臺灣士林地方法院檢察
    署檢察官偵查起訴。
    理  由
壹、證據能力部分：
一、被告以外之人於檢察事務官、司法警察官或司法警察調查中
    所為之陳述，與審判中不符時，其先前之陳述具有較可信之
    特別情況，且為證明犯罪事實存否所必要者，得為證據，刑
    事訴訟法第159 條之2 定有明文。查證人即家樂福賣場員工
    許麗真於警詢中之證述，被告之選任辯護人爭執其證述之證
    據能力，又證人許麗真於警詢之證述並無較可信之情況；再
    證人許麗真亦無同法第159 之3 所定不能到庭或記憶喪失等
    情況，本院認證人許麗真於警詢中之證詞應無證據能力。
二、除前述本院認定無證據能力，不得作為證據之證據方法外，
    本案所引用之供述及非供述證據，經本院依法踐行調查證據
    程序，檢察官、被告及其選任辯護人均不爭執各該證據之證
    據能力，且亦查無依法應排除其證據能力之情形，是後述所
    引用證據之證據能力均無疑義。
貳、實體部分：
一、訊據被告張郁文固坦承有於上開時、地於家樂福賣場內逛街
    購物，並於挑選煥白美膚粉餅蕊1 盒後，放入其隨身背包內
    等情，惟矢口否認有何竊盜犯行，辯稱：伊當時並沒有想買
    什麼東西，所以沒有提菜籃及推手推車，但後來挑選了1 件
    長袖運動衣及1 個粉餅補充蕊，因為粉餅補充蕊體積小，伊
    就先將粉餅補充蕊暫時放入隨身背包內背袋中，方便伊之後
    逛街購物，等結帳拿錢包時再將物品拿出來結帳，沒想到一
    時恍神，忘記此事，以致結帳時並未將粉餅補充蕊拿出來結
    帳，伊有良好工作及身分、地位，不會偷竊僅200 多元之物
    品，伊僅係忘記結帳，並無竊盜之意圖云云。經查：
    (一)上開犯罪事實，業據證人許麗真於本院審理時結證稱：伊
      於家樂福賣場擔任安全課助理，案發日即99年2 月18日下
      午4 時至5 時伊有上班，當天下午4 點多時，伊在監控室
      看錄影畫面，觀看美妝區時，看到被告挑很久，伊有在畫
      面特別看被告一下，被告終於有挑一個粉餅，被告拿在手
      上，後來走到飼料區那邊，因為那邊比較死角，所以伊請
      助理（即鄭博文）過去看一下，助理回報有看到被告將粉
      餅塞到包包內。伊當時想說客人有時會拿出來結帳，可是
      被告在結帳時沒有將該粉餅拿出來結帳，伊也沒有攔被告
      ，伊想說被告是否忘記，但被告錢付完後走到感應器時就
      發報，伊就過去，跟被告說是否有商品磁扣沒有拿下來才
      會讓警報器作響，或是賣場警報器故障，被告看著伊，沒
      有講什麼，所以伊帶被告到未購物出口區去做測試，結果
      又再發報一次，伊就請被告到辦公室去，想問被告詳盡一
      點，被告之後將粉餅拿出來，請求伊讓她補結帳。案發當
      時伊在監控室負責操作監視器，因為家樂福賣場的飼料區
      會有死角，所以當客人跑去那裡的話，伊會比較敏感，所
      以伊請助理過去查看，助理有回報說看到被告將商品放入
      包包內等語（見本院卷第74頁至第78頁）；而證人即家樂
      福賣場員工鄭博文於本院審理時結證稱：伊在家樂福賣場
      擔任安全課助理，99年2 月18日當天伊係早班，案發時伊
      還未下班，仍待在監控室內，因為許助理（即許麗真）通
      知伊前去美妝區查看，說有客人拿了1 個化妝品，可能是
      許助理發現異狀，伊便前往，當時被告在美妝區，伊發現
      被告確實有拿1 個粉餅蕊在手上，當時被告往中間走道區
      以及結帳區方向走，被告走到飲料區及飼料區中間，伊就
      看到被告將粉餅蕊放入包包內，然後伊就回去辦公室通知
      許助理，並告知關於被告將粉餅蕊放入包包之事。被告走
      出感應器時有發報，係許助理處理的，過程伊不知道。當
      伊在美妝區看到被告時，被告已經將東西選好拿在手上，
      伊與的距離約從旁聽席到審判長的座位（當庭丈量距離為
      5.6 公尺），被告行進時，伊沒有跟在被告的旁邊，而是
      跟被告同方向移動等語（見本院卷第83頁至第87頁），綜
      觀證人許麗真、鄭博文上開證述情節，互核相符，並有證
      人鄭博文繪製之案發現場圖、證人許麗真代表家樂福賣場
      領回上開粉餅蕊而出具之物品發還領據、贓物照片各1 紙
      在卷可稽（見本院卷第96頁、99年度偵字第3011號第27頁
      至第28頁）；復參酌被告與證人許麗真、鄭博文彼此間並
      無任何財務糾紛或仇隙，且被告案發當時是前往賣場購物
      之顧客，亦據被告提出其當日購物之刷卡單及收銀機統一
      發票各1 紙可稽（見上開偵查卷第54頁），衡情證人許麗
      真、鄭博文應無甘冒自身觸犯偽證罪之風險而設詞誣攀顧
      客即被告之理，應認證人許麗真、鄭博文前開指證之情節
      ，應非虛妄，自堪以採信。
    (二)再經本院當庭勘驗臺北市○○區○○街88號家福股份有限
      公司臺北內湖分公司提出監視錄影光碟，勘驗結果如下：
      「1.播放畫面顯示2010/2/18-16：20：00，該區為化妝品
      區。2.2010/2/18-16：20：37～16：22：34（約1 分57秒
      ），被告進入化妝品區，在位置甲處蹲下並挑選商品，嗣
      挑選一粉餅芯後拿在右手中仔細觀看。3.Α路段：2010/2
      /18-16：22：35～16：22：59（約24秒），被告站起並戴
      上眼鏡，粉餅由右手換至左手，16：22：56時再雙手握住
      ，後左轉入Β路段。4.Ｃ路段：2010/2/18-16：23：00～
      16：23：19（約19秒），被告由化妝品區左轉進入中央走
      道直行（中央走道右側有許多擺放蜜餞糖果之櫃位），被
      告緩慢行走，隨意左右看，後右轉進入兩蜜餞攤間之走道
      ，並走至乙位置。（因被告係背對鏡頭，故無法判斷被告
      手部動作）。5.乙位置：2010/2/18-16：23：19～16：23
      ：25（約6 秒），被告停於乙位置，面對蜜餞攤，被告身
      體右側前傾，因為被告係背對鏡頭，無法判斷被告是否有
      「試吃」動作。6.Ｃ路段：2010/2/18-16：23：25～16：
      23：34（約9 秒），被告仍緩慢行走，後左轉進入Ｄ路段
      。（鏡頭無攝得被告手部動作）。7.Ｄ路段：2010/2/18-
      16：23：35～16：23：40（約5 秒），被告仍係緩慢隨意
      行走觀看，後右轉停於Ｅ路段前，似在觀看該區之物品，
      然後進入Ｅ路段區。（因被告係背對鏡頭，故無法判斷被
      告手部動作）。8.Ｅ路段：2010/2/18-16：23：41～16：
      23：46（約5 秒），被告進入Ｅ路段，後身影消失、畫面
      停止。（因被告係背對鏡頭，故無法判斷被告手部動作）
      。」等情，有光碟1 片扣案、本院勘驗筆錄1 份及本院並
      依據光碟內容製作家樂福賣場現場圖暨被告行經路線圖1
      紙附卷可憑（見本院卷第56頁、第109 頁、第118 頁），
      經核該圖中所示之被告行經路線，除無法得知被告轉入飲
      料區後之動向，其餘圖示皆與證人鄭博文所繪製之案發現
      場圖相符，足認證人鄭博文就案發時被告之行經路線及概
      略動作皆記憶詳實。又證人許麗真證稱，因為被告在化妝
      品區挑很久，所以伊當時有將攝影機鏡頭跟著被告走等語
      ，經本院勘驗光碟內容，確實如證人許麗真所證，攝影畫
      面有被告於挑選商品時之特寫，且被告行走時攝影鏡頭亦
      跟著被告移動，可見證人許麗真本其專業，早已鎖定被告
      之行動，並給予特別之注意力，縱其就被告是否有推推車
      結帳、被告出中央走道係先左轉抑或先右轉、被告係自己
      從背包拿出粉餅蕊或從背包倒出粉餅蕊等細節，證述並不
      相符，然證人許麗真就如何發現被告竊盜犯行之經過與證
      人鄭博文所證相同，證人許麗真就上開細節記憶雖模糊，
      仍不致影響其證詞之證明力。
    (三)被告雖否認竊盜犯行，並以前揭情詞置辯，惟查：
      １被告於案發當天即99年2 月18日於警詢及檢察官偵訊時
        均供稱，其因為還想逛街及試吃，故將T 恤及粉餅蕊皆
        放進背包中，惟檢察官於99年3 月30日勘驗案發光碟後
        ，被告於99年3 月31日偵訊時，改稱因為衣服太大件放
        不進背包中，故僅將粉餅蕊放入，而經本院勘驗監視器
        錄影光碟，被告站立於蜜餞攤位前時，左手之手臂仍夾
        著1 件衣物，該件衣物應係被告所欲購買之T 恤，被告
        確實未將T 恤放入背包內，被告於案發後立即接受警方
        及檢察官之訊問，當是記憶猶新時，應無誤記之可能，
        為何不為確實之供稱，已有可疑。
      ２被告於偵訊時辯稱其於挑選完粉餅蕊後，再逛大約1 小
        後，始往出口處結帳，惟觀被告結帳時之刷卡簽帳單上
        ，時間標示為16時24分46秒，購買T 恤之發票上時間標
        示為16時25分0 秒（見上開偵查卷第54頁），而監視錄
        影畫面中，被告離開結帳櫃臺並通過感應器之時間為16
        時38分8 秒（見本院卷第110 頁），顯見收銀機時間與
        監視器時間並不一致，惟依相同標準之監視器時間，被
        告係於16時22分35秒即挑選完粉餅蕊，嗣於16時38分08
        秒被告離開結帳櫃臺並通過感應器，則被告挑選完粉餅
        蕊至結帳之時間，僅有約15分33秒時間，並未若被告所
        言，其逛了約1 個小時之久，況且被告該次購物，除粉
        餅蕊外，僅購買1 件T 恤，於短短15分鐘之時間，焉有
        忘記其有選購粉餅蕊而忘記付帳之理，是被告辯稱忘記
        結帳，顯不足採信。
      ３被告辯稱其為方便購物及試吃，乃將粉餅蕊放入背包中
        ，依監視器畫面顯示，被告於挑選完粉餅蕊後即前往蜜
        餞攤位，該時被告將欲購買之T 恤夾於左手上臂與身體
        之間，依一般人之經驗法則，如欲試吃東西，應當係將
        粉餅蕊改以1 手拿握，再以另1 手拿取東西試吃，被告
        卻捨此而不為，顯悖於常理。而當被告站於蜜餞攤位前
        ，姑不論其是否有試吃，但由監視器畫面，明顯可確定
        被告並未有將粉餅蕊放入背包之動作，況被告僅於蜜餞
        攤位前站立約6 秒之試吃時間，若要將粉餅蕊放入背包
        後再試吃5 、6 樣東西，所需時間應不只6 秒，是被告
        辯稱其是為方便試吃東西，始將粉餅蕊放入背包乙節，
        甚難採憑。
      ４被告辯稱其嗣後有要求補結帳之動作，應可證其並非不
        付錢，僅係忘記云云，惟被告之補結帳動作乃是事後行
        為，其已為賣場小姐發現欲攜帶未結帳之商品離去，始
        拿出鈔票欲補結帳，未能僅憑此事後行為，即遽推其無
        竊盜之意圖。
    (四)綜上，本案被告竊盜犯行事證明確，堪予認定，應依法論
      科。
二、核被告所為，係犯刑法第320 條第1 項之竊盜罪，爰審酌被
    告並無前科，素行尚稱良好，因個人自制力不足，而犯本件
    竊行，犯後仍飾詞否認，未見悔意，惟其所竊得之財物金額
    非鉅，且已由被害人領回，惡性非重，暨其犯罪手段、生活
    狀況、智識程度等一切情狀，量處如主文所示之刑，並諭知
    易科罰金之折算標準，以資儆懲。
據上論斷，應依刑事訴訟法第299 條第1 項前段，刑法第320 條
第1 項、第41條第1 項前段，刑法施行法第1 條之1 ，判決如主
文。
本案經檢察官顏珮珊到庭執行職務。
中    華    民    國    99    年    11    月    30    日
                  刑事第七庭法  官  高雅敏
以上正本證明與原本無異。
如不服本判決應於收受判決後10日內向本院提出上訴書狀，並應
敘述具體理由；其未敘述上訴之理由者，應於上訴期間屆滿後20
日內向本院補提理由書（均須按他造當事人之人數附繕本），切
勿逕送上級法院。
                            書記官  陳映羽
中    華    民    國    99    年    11    月    30    日
附錄本案論罪科刑法條：
刑法第320條第1項
意圖為自己或第三人不法之所有，而竊取他人之動產者，為竊盜
罪，處五年以下有期徒刑、拘役或五百元以下罰金。

司法院資訊處製作；財團法人民間司法改革基金會備份。
